臺灣新北地方法院刑事判決　　　　　 110年度審易字第1598號
公　訴　人　臺灣新北地方檢察署檢察官
被　　　告　林緯凡




上列被告因詐欺案件，經檢察官提起公訴（110年度偵字第17601
號），被告於本院準備程序中就被訴事實為有罪之陳述，經告知
簡式審判程序之旨，並聽取當事人之意見後，經本院合議庭裁定
由受命法官獨任進行簡式審判程序，判決如下：
    主  文
林緯凡幫助犯詐欺取財罪，處拘役貳拾日，如易科罰金，以新臺
幣壹仟元折算壹日。
    事  實
一、林緯凡明知個人金融帳戶係攸關個人信用之專用物品，可預
    見將其金融帳戶之存摺、提款卡等資料提供予陌生人士使用
    ，可能幫助犯罪集團作為不法收取他人款項之用，以遂行犯
    罪及掩飾犯罪所得財物或財產上利益之目的，竟仍容任所提
    供之帳戶可能遭不法份子用以犯罪結果之發生，而基於幫助
    他人實行詐欺取財犯罪之不確定故意，於民國109年8月27日
    1時33分前之某時許，在臺北市中正區臺北捷運西門站6號出
    口，將其申辦之中國信託商業銀行帳號000-000000000000號
    帳戶（下稱中信銀行帳戶）存摺、提款卡及密碼，交付予某
    真實姓名年籍不詳暱稱「PIE」之成年男子。嗣該男子所屬
    詐騙集團成員取得上開中信銀行帳戶之存摺、提款卡及密碼
    後，即意圖為自己不法之所有，基於詐欺取財之犯意，於10
    8年8月至109年8月26日間，先在社群網站臉書上刊登虛假之
    投資訊息，陸續以臉書暱稱「錢宜臻」、通訊軟體LINE暱稱
    「高老師」、「吳老師」之名義，佯以邀約陳金虎（現改名
    為陳金浤）投資之詐騙方式，致陳金虎陷於錯誤，依指示於
    109年8月27日1時33分許，以網路銀行匯款新臺幣3,000元至
    上開中信銀行帳戶內，未幾旋遭提領一空。嗣因陳金虎發覺
    遭騙，報警處理，始查悉上情。
二、案經陳金虎告訴及花蓮縣警察局花蓮分局報告臺灣新北地方
    檢察署檢察官偵查起訴。
    理  由
一、查本案被告林緯凡所犯係死刑、無期徒刑、最輕本刑為3年
    以上有期徒刑以外之罪，且非高等法院管轄第一審案件，其
    於準備程序中就被訴事實為有罪之陳述，經本院告知簡式審
    判程序之旨，並聽取公訴人、被告之意見後，本院合議庭裁
    定由受命法官獨任進行簡式審判程序審理，則本案證據之調
    查，依刑事訴訟法第273條之2規定，自不受同法第159條第1
    項、第161條之2、第161條之3、第163條之1及第164條至第
    170條規定之限制，合先敘明。
二、上開犯罪事實，業據被告於本院準備程序及審理時坦承不諱
    ，核與證人即告訴人陳金虎於警詢時證述之情節相符（見偵
    卷第36至37頁），並有前開中信銀行帳戶之交易明細資料、
    受理詐騙帳戶通報警示簡便格式表、金融機構聯防機制通報
    單及告訴人存摺內頁影本等附卷可稽（見偵卷第19頁、第53
    頁反面、第56頁反面、第59頁），足認被告前揭任意性自白
    與事實相符，堪以採信。本案事證明確，被告犯行洵堪認定
    ，應依法論科。
三、論罪科刑：
(一)按刑法上之幫助犯，係對於犯罪與正犯有共同之認識，而以
    幫助之意思，對於正犯資以助力，而未參與實施犯罪之行為
    者而言，最高法院88年度台上字第1270號判決意旨參照。是
    以，如未參與實施犯罪構成要件之行為，且係出於幫助之意
    思提供助力，即屬幫助犯，而非共同正犯。查被告將其所申
    辦之中信銀行帳戶提供予不法詐騙集團使用，使該不法詐騙
    集團成員得以遂行詐欺取財犯行，其雖未參與詐欺取財之構
    成要件行為，然其係以幫助他人犯罪之不確定故意，實施詐
    欺取財構成要件以外之行為。是核被告所為，係犯刑法第30
    條第1項前段、第339條第1項之幫助詐欺取財罪。又被告係
    幫助詐騙集團成員實行犯罪行為，為幫助犯，業如前述，爰
    依刑法第30條第2項規定減輕其刑。
(二)爰審酌被告雖非實際遂行詐欺取財犯行之人，然因其輕率提
    供本件中信銀行帳戶，容任他人從事不法使用，助長詐欺犯
    罪風氣之猖獗，增加告訴人尋求救濟及治安機關查緝犯罪之
    困難，危害財產交易安全與社會經濟秩序，所為誠屬非是，
    應予非難；兼衡其犯罪動機、目的、手段、情節、告訴人所
    受之損害，並參以其國中畢業之智識程度（見本院卷附之被
    告個人戶籍資料查詢結果）、於審理時自陳之家庭生活狀況
    （見本院簡式審判筆錄第5 頁），及犯後坦承犯行，且與告
    訴人達成調解，堪認被告已有悔意，犯後態度尚佳等一切情
    狀，量處如主文所示之刑，並諭知易科罰金之折算標準，以
    示懲儆。另綜觀全卷資料，查無積極證據證明被告自本件詐
    欺正犯處朋分任何財物或獲取報酬，自無從宣告沒收或追徵
    犯罪所得，附此敘明。
據上論斷，應依刑事訴訟法第273條之1第1項、第299條第1項前
段，刑法第339條第1項、第30條第1項前段、第2項、第41條第1
項前段，刑法施行法第1條之1第1項，判決如主文。
本案經檢察官王江濱偵查起訴，檢察官高智美到庭執行職務。
中    華    民    國   110    年    12    月    1     日
                  刑事第二十五庭  法  官  白光華
以上正本證明與原本無異
如不服本判決，應於判決送達後20日內敘明上訴理由，向本院提
出上訴狀 (應附繕本) ，上訴於臺灣高等法院。其未敘述上訴理
由者，應於上訴期間屆滿後20日內向本院補提理由書「切勿逕送
上級法院」。
                                  書記官  楊貽婷
中    華    民    國   110    年    12    月    1     日
附錄本案論罪科刑法條全文：
中華民國刑法第339條
意圖為自己或第三人不法之所有，以詐術使人將本人或第三人之
物交付者，處5 年以下有期徒刑、拘役或科或併科50萬元以下罰
金。
以前項方法得財產上不法之利益或使第三人得之者，亦同。
前二項之未遂犯罰之。